臺灣板橋地方法院民事判決　　　　　　　99年度訴字第2461號
原　　　告　鄒蕙
訴訟代理人　游開雄律師
複　代理人　余宗鳴律師
被　　　告　仰雨澄原名：周依.
上列當事人間請求侵權行為損害賠償事件，經本院於民國100年4
月13日言詞辯論終結，判決如下：
    主  文
被告應給付原告新臺幣壹拾萬壹仟陸佰肆拾元及自民國九十九年
二月二十七日起至清償日止，按年息百分之五計算之利息。
原告其餘之訴駁回。
訴訟費用由被告負擔百分之八，餘由原告負擔。
本判決第一項得假執行。但被告如以新臺幣壹拾萬壹仟陸佰肆拾
元預供擔保，得免為假執行。
原告其餘假執行之聲請駁回。
    事實及理由
一、原告之主張：
  (一)原告於民國98年11月16日上午8時36分許，騎乘車號738-CWC
    重型機車，沿新北市○○區○○路直行欲往板橋方向行經光
    環路上時，遭受不明汽車擦撞人車倒地後，又遭緊跟在後由
    被告騎乘車號918-DCN重型機車，撞擊原告左手臂，以致受
    有粉碎性骨折及多處挫傷，經送醫救治後，迄今已逾6個月
    ，因原告左手臂傷勢嚴重，尚須持續進行手術及復健程序，
    本件事故發生之初，原告即協調被告處理善後事宜，然遭被
    告拒絕，嗣再於99年2月25日去函催告並於翌日即99年2月26
    日送達被告而亦未見下文，為此爰提起本件訴訟。
  (二)按因故意或過失不法侵害他人之權利者，負損害賠償責任。
    違反保護他人之法律，致生損害於他人者，負損害賠償責任
    ，民法第184條第1項前段、第2 項本文定有明文。另按汽車
    在同一車道行駛時，除擬超越前車外，後車與前車之間應保
    持隨時可以煞停之距離。汽車行駛時駕駛人應注意車前狀況
    及兩車併行之間隔，並隨時採取必要之安全措施，道路交通
    安全規則第94條第1項、第3項亦有明文。又不法侵害他人之
    身體或健康者，對於被害人因此喪失或減少勞動能力或增加
    生活上之需要時，應負損害賠償責任。另不法侵害他人之身
    體者，被害人雖非財產上之損害，亦得請求賠償相當之金額
    ，民法第193條第1項、第195條第1項分別定有明文。
  (三)查原告所騎乘之機車於上開時地固係遭不明汽車擦撞而人車
    倒地，然跟隨在後之被告騎乘之機車倘能保持隨時可以煞停
    之距離，並隨時採取必要之安全措施，當可及時迴避，不致
    強力衝撞原告身體，造成嚴重傷勢，而前揭道路安全規則係
    屬保護他人之法律無疑，揆諸上開說明，被告既未遵守上開
    規定，致生原告身體之傷害，自應負過失侵權行為損害賠償
    責任。而原告所受之損害，其請求如下：
  1.醫療費用：
    原告於98年11月16日急診住院進行復位內置鋼釘固定手術，
    98年11月20日出院，99年1 月15日進行拔除鋼釘手術，截至
    目前支付醫療費用總計新臺幣（下同）1萬5,370元。
  2.交通費用：
    原告因系爭事故受傷，術後須定期回院復健治療，均須搭乘
    計程車往返住家及醫院間，迄今共門診14次，即往返28次，
    單趟計程車費為210元，合計為5,880元（210×28＝5,880）
    。
  3.增加生活上之需要：
    原告因左手臂骨折購置肘關節護具乙具，花費6,500元。
  4.薪資損失：
    原告於系爭事故發生時任職於新三和磁磚有限公司（下稱新
    三和公司），每月薪資為1萬7,280元，因系爭事故受傷後，
    痛苦難當，自98年11月16日至99年5月15日請假在家休養無
    法工作，以致受有10萬3,680元之薪資損失。
  5.勞動能力之減損：
    原告之左手臂因系爭事故受有粉碎性骨折之傷害，雖經手術
    治療，肘關節仍無法回復完全功能，遺存運動障礙，參照勞
    工保險殘廢給付標準表障害項目第94項所定「上一肢三大關
    節中，有一大關節遺存運動障害者」，應為第13級殘廢，減
    少之勞動比率為23.07%，每月減損薪資為3,986 元（17,280
    ×23.07%），每年減損4萬7,832元，自原告受傷時年齡35歲
    ，計至60歲退休止，尚有25年，依複式霍夫曼計算表扣除中
    間利息計算，原告所受勞動能力減少之損害至少應為76萬2,
    638元【47,832×15.9441（霍夫曼係數）＝76萬2,638】。
  6.精神撫慰金：
    原告因系爭事故致左手臂嚴重受傷，需住院開刀復位手術，
    嗣後再進行拔除鋼釘手術，爾後尚需進行漫長復建治療，其
    間日常生活多需仰賴他人協助，原告身心受創至深，精神痛
    苦不堪，為此原告請求被告應給付40萬元，以資慰藉。
  (四)綜上，爰依侵權行為法律關係提起本訴訟，並聲明：
  1.被告應給付原告129萬4,068元，及自99年2月27日起至清償
    日止，按年息百分之5計算之利息。
  2.訴訟費用由被告負擔。
  3.原告願供擔保請准宣告假執行。
二、被告之抗辯：
    被告騎車雖有撞到原告之機車，但沒有撞到原告之身體，被
    告之機車前輪是卡在原告機車中柱；不能把所有責任都歸被
    告一人承擔，對醫療費用、交通費用及增加生活上之需要之
    支出不爭執，但不應由被告一人負擔，至於薪資損失、勞動
    能力之損失及慰撫金，均不同意；當時很塞車，車速只有50
    以下，被告也認為沒有保持安全車距；另原告是不是有可能
    自己跌倒？因為被告當時沒有看到原告所稱之不明汽車等語
    置辯。併為答辯聲明：請求駁回原告之訴及其假執行聲請。
    訴訟費用由原告負擔。如受不利之判決，願提供擔保請准宣
    告免為假執行。
三、兩造不爭執之事實：
  (一)原告於98年11月16日上午8時36分許，騎乘車牌號碼738-CWC
    重型機車，沿新北市○○區○○路直行往板橋方向行駛，途
    經光環路時，遭不明汽車擦撞致人車倒地，隨後又遭緊跟在
    後騎乘車牌918-DCN重型機車之被告撞擊（被告主張沒有看
    到上開不明之汽車，有撞到原告之機車，但是沒有撞到原告
    的身體，被告機車的前輪是卡在原告機車的中柱）。
  (二)原告因上開車禍受有左肱骨粉碎性骨折之身體傷害，於98年
    11月16日至台北市聯合醫院和平院區急診住院，進行復位併
    內置鋼釘固定，於同月20日出院，99年1月15日進行拔除鋼
    釘手術。自98年11月23日起至99年6月25日止，共計至該院
    門診14 次。
四、兩造爭執之要旨：
  (一)被告對於本件車禍事故所致原告的身體傷害，應否負賠償責
    任？（被告主張不能把所有的責任，都歸被告一人承擔）
  (二)原告請求之金額是否適當？
五、法院之判斷：
  (一)原告於98年11月16日上午8時36分許，騎乘車牌號碼738-CWC
    重型機車，沿新北市○○區○○路直行往板橋方向行駛，途
    經光環路時，因人車倒地，遭隨後緊跟在後騎乘車牌號碼91
    8-DCN 重型機車之被告撞擊，致原告受有左肱骨粉碎性骨折
    之身體傷害，於同日至臺北市立聯合醫院和平院區（下稱和
    平醫院）急診住院，進行復位併內置鋼釘固定，於同月20日
    出院，99年1 月15日進行拔除鋼釘手術，自98年11月23日起
    至99年6 月25日止，共計至該院門診14次等情，為兩造所不
    爭執，且據原告所提出之道路交通事故現場圖、和平醫院診
    斷證明書為證，並經本院依職權函調新北市政府警察局中和
    第二分局（下稱中和分局）有關本件車禍事故之相關資料，
    有中和分局100年1月28日新北警中二交字第1000003153號函
    、交通事故案卷宗、道路交通事故現場圖、道路交通事故調
    查報告表、現場及車損相片、臺北縣政府警察局道路交通事
    故初步分析研判表附卷可佐（見本院卷第43至第60頁），堪
    信原告主張為真實。
  (二)被告應否負損害賠償之責？
  1.按因故意或過失，不法侵害他人之權利者，負損害賠償責任
    。汽車、機車或其他非依軌道行駛之動力車輛，在使用中加
    損害於他人者，駕駛人應賠償因此所生之損害，民法第184
    條第1項前段、第191條之2前段分別定有明文。又民法第191
    條之2前段規定，汽車、機車或其他非依軌道行駛之動力車
    輛，在使用中加損害於他人者，駕駛人應賠償因此所生之損
    害，此係專為非依軌道行駛之動力車輛在使用中駕駛人之責
    任而為舉證責任倒置之規定，故凡動力車輛在使用中加損害
    於他人者，即應負賠償責任，由法律推定駕駛人侵害他人之
    行為係出於過失。另按汽車在同一車道行駛時，除擬超越前
    車外，後車與前車之間應保持隨時可以煞停之距離。汽車行
    駛時駕駛人應注意車前狀況及兩車併行之間隔，並隨時採取
    必要之安全措施，道路交通安全規則第94條第1項、第3項亦
    有明文。查被告係騎乘機車於使用中加損害於他人，依民法
    第191條之2規定，推定被告行為出於過失，且被告為同一車
    道之後車，行駛至肇事路口時，原告突然人車倒地，被告機
    車因而煞車不及，自後方撞及原告機車等情，為被告所不爭
    執，然被告與原告機車在同一車道行駛，被告未保持隨時足
    以煞停之安全距離，亦未注意車前狀況而採取必要之安全措
    施，方於原告突然人車倒地時，不及剎車而由後方撞及原告
    機車致生系爭事故，故難謂被告無過失，是原告執此訴請被
    告損害賠償即屬有理。
  2.次按按損害之發生或擴大，被害人與有過失者，法院得減輕
    賠償金額或免除之，民法第217條第1項定有明文。此項規定
    之目的在謀求加害人與被害人間之公平，倘受害人於事故之
    發生亦有過失時，由加害人負全部賠償責任，未免失諸過酷
    ，是以賦與法院得減輕其賠償金額或免除之職權。惟所謂被
    害人與有過失，須被害人之行為助成損害之發生或擴大，就
    結果之發生為共同原因之一，行為與結果有相當因果關係，
    始足當之。倘被害人之行為與結果之發生並無相當因果關係
    ，尚不能僅以其有過失，即認有過失相抵原則之適用。且法
    院對於酌減賠償金額若干抑或完全免除，雖有裁量之自由，
    但應斟酌雙方原因力之強弱與過失之輕重以定之（最高法院
    96年度台上字第1169號判決意旨參照）。本件原告係先因故
    自行跌倒在地致被告煞車不及而發生撞擊，此為兩造所不爭
    執，本院斟酌原告與被告上開過失情節，認兩造就本件事故
    過失比例各為5/10，應屬可取。
  (三)損害金額之計算：
    不法侵害他人之身體或健康者，對於被害人因此喪失或減少
    勞動能力，或增加生活上之需要時，應負損害賠償責任；又
    不法侵害他人之身體、健康、名譽、自由、信用、隱私、貞
    操，或不法侵害其他人格法益而情節重大者，被害人雖非財
    產上之財害，亦得請求賠償相當之金額，民法第193條第1項
    、第195條第1項前段亦分別定有明文。本件被告因騎車過失
    ，不法侵害原告之身體、健康，應負過失責任，既經認定如
    前，則被告自應就原告因本件車禍所受之損害負賠償責任。
    茲就原告據以請求賠償之項目及金額審酌如下：
  1.醫療費用：
    原告主張身體受傷經治療後計支出醫療費用1萬5,370元部分
    ，業據其提出醫療費用收據17紙皆影本為證，而被告亦不爭
    執，則原告請求被告給付此醫療費用1萬5,370元，應予准許
    。
  2.交通費用：
    原告主張因系爭事故受傷，術後須定期回院復健治療，均須
    搭乘計程車往返住家及醫院間，迄今共門診14次，即往返28
    次，單趟計程車費為210元，合計交通費支出為5,880元部分
    ，業據其提出計程車專用收據1 紙為證，且為被告所不爭執
    ，是原告請求被告給付就醫交通費用5,880元，應予准許。
  3.增加生活上之需要：
    原告主張因左手臂骨折購置肘關節護具而支出6,500 元部分
    ，業據其提出統一發票1 紙，並為被告所不爭執，是原告請
    求被告給付增加生活上之需要6,500元，應予准許。
  4.薪資損失：
    原告主張於系爭事故發生時任職於新三和公司，每月薪資為
    1萬7,280元，因受傷後，自98年11月16日起至99年5月15日
    止請假在家休養無法工作，致受有10萬3,680元之薪資損失
    等語，並據提出證明書及勞保繳款單據為證，雖為被告所否
    認，惟本院審酌原告所受傷勢，對於其擔任倉管工作自有影
    響，且骨折開刀尚須一段復健治療期間，是原告主張以每月
    薪資1萬7,280元計6個月無法工作，尚屬合理，是原告請求
    被告給付薪資損失10萬3,680元，應予准許。
  5.勞動能力之減損：
    原告主張其左手臂因系爭事故受有粉碎性骨折之傷害，雖經
    手術治療，肘關節仍無法回復完全功能，而受有勞動能力之
    減損76萬2,638元等語，惟被告所否認；按當事人主張有利
    於己之事實者，就其事實有舉證之責任，民事訴訟法第277
    條定有明文。查原告雖主張其有勞動能力之減損，惟始終未
    能提出相關證明以供佐證，且依和平醫院診斷證明書所示（
    見本院調解卷第11頁），亦僅載明病人宜持續復健治療，並
    無有原告所稱勞動能力減損之記載。準此，難認原告確有勞
    動能力減損之損失，是原告此部分之請求，即屬無據，應予
    駁回。
  6.精神慰撫金：
    按慰撫金之多寡，應斟酌雙方之身分、地位、資力與加害之
    程度及其他各種情形核定相當之數額，其金額是否相當，自
    應依實際加害情形與被害人所受之痛苦及雙方之身分、地位
    、經濟狀況等關係決定之。查原告因系爭事故受有前述傷害
    ，其身心確受有相當程度痛苦，是原告依民法第195條第1項
    前段規定，請求被告賠償精神慰撫金，自屬有據。次查，原
    告現任職於新三和公司，擔任門市與倉管人員，每月領有薪
    資17,280元，教育程度為大專畢業；而被告現年21歲等情，
    業經原告陳明在卷（見本院卷第13頁）；另依本院依職權調
    取之稅務電子閘門財產所得調件明細表所示，原告於98年度
    所得資料18萬2,400元、被告98年度所得資料1萬1,241元（
    見本院99年度司板調字第197號卷第31、41頁，下稱司板調
    卷）。茲本院審酌上開兩造之身分、地位、經濟能力，被告
    之過失程度以及原告遭受侵害之情形等一切情狀，認原告請
    求精神慰撫金40萬元尚屬過高，應予核減為10萬元方稱允適
    ，逾此金額之請求，則非正當。
  7.綜上，原告得請求被告給付之金額為23萬1,430元（醫療費
    用1萬5,370元、交通費用5,880元、增加生活上之需要6,500
    元、薪資損失10萬3,680元及精神慰撫金10萬元）。依上開
    過失比例，本件原告僅得向被告請求其中5/10即115,715元
    。
  (四)另按保險人依本法規定所為之保險給付，視為被保險人損害
    賠償金額之一部分；被保險人受賠償請求時，得扣除之，強
    制汽車責任保險法第32條定有明文。查原告自承業已領取汽
    車強制責任保險理賠金1萬4,075元（見本院卷第13頁、第18
    頁），依前開規定自原告得請求之賠償金額扣除，故前開11
    萬5,715元損害賠償金額扣除強制責任保險理賠金1萬4,075
    元後，原告請求之金額於10萬1,640元之範圍內為有理由，
    逾此範圍之請求為無理由，不應准許。
  (五)按給付無確定期限者，債務人於債權人請求給付時，經其催
    告而未為給付，自受催告時起，負遲延責任，民法第229 條
    第2項定有明文，原告主張已於99年2月25日去函催告被告給
    付本件損害賠償之債，被告並於99年2月26日收受送達等情
    ，有該存證信函即回執在卷足憑（見本院調解卷第12頁至第
    15頁），故原告以被告收受催告函之翌日即自99年2月27日
    起計算本件損害賠償之債之法定遲延利息為有理由。
六、綜上所述，原告依侵權行為法律關係請求被告給付10萬1,64
    0元及自99年2月27日起至清償日止，按年息百分之5計算之
    利息為有理由，應予准許。至原告逾此範圍之請求，則為無
    理由，應予駁回。
七、本件所命給付金額未逾50萬元，依民事訴訟法第389條第1項
    第5款規定，爰不待原告聲請，應依職權宣告假執行，並依
    同法第392條第2項規定，依聲請宣告被告如預供擔保，得免
    為假執行。至原告其餘假執行之聲請，因訴之駁回而失所依
    據，不予准許應並予駁回。
八、結論：本件原告之訴為一部有理由，一部無理由，依民事訴
    訟法第385條第1項前段、第79條、第389條第1項第5款、第
    392條第2項，判決如主文。
中    華    民    國    100    年    4    月    27    日
                  民事第一庭    法  官  黎文德
以上正本係照原本作成
如對本判決上訴，須於判決送達後20日內向本院提出上訴狀
中    華    民    國    100    年    4    月    27    日
                                書記官  呂昆